臺灣高等法院高雄分院刑事判決　　　　　　　　　　九十年度交上易字第三五號
　　上　訴　人
　　即　被　告　甲○○○○
右上訴人因過失致死案件，不服臺灣屏東地方法院九十年度交訴字第五三號中華民國
九十年九月二十七日第一審判決（起訴案號：臺灣屏東地方法院檢察署九十年度偵字
第一九七四號及併案案號：九十年度偵字第八八一號），提起上訴，本院判決如左：
      主  文
上訴駁回。
甲○○○○緩刑貳年。
      事  實
一甲○○○○未經考領駕駛執照，於民國八十九年十二月三十一日清晨五時三十分許
  騎乘車號ＷＲＧ─二二七號機車，由東往西方向行駛，自屏東縣內埔鄉○○村○○
  路○段往大同路二段（屏東縣東勢村）前進（原審判決書誤載由西向東），途經屏
  東縣內埔鄉○○村○○路○段九一號邱茂松、呂玉妹夫婦住處前時，原應注意留心
  車前狀況，在同一車道行駛時，後車與前車之間應保持安全距離，採取必要之安全
  措施，且依當時天候雖陰暗未全明，惟有晨光，道路筆直無障礙物遮擋視線及視距
  尚佳之狀況，復無不能注意之情事，卻疏於注意有鍾亮華牽扶腳踏車同向在前未靠
  邊行走，竟未能及時閃避，因而失控自後衝撞鍾亮華，雙方均人車倒地，致鍾亮華
  頭部外傷合併顱內硬腦膜下出血而不自知，即逕自離去。迨當日下午三時許，鍾亮
  華頭部因前揭傷勢嚴重不適，經轉送屏東基督教醫院急救，延至九十年一月三日下
  午十一時三十分不治死亡。
二案經鍾亮華之子乙○○訴由屏東縣警察局內埔分局報請及臺灣屏東地方法院檢察署
  檢察官自動檢舉偵查起訴。
      理  由
一訊據被告甲○○○○固坦承於右揭時地因機車失控倒地，起身後並見被害人鍾亮華
  牽腳踏車離去，惟辯稱：伊當時因閃避野狗而摔倒並昏迷，不知發生何事，也不知
  是否衝撞被害人鍾亮華；被害人死亡前曾至伊兒子許國林家喝酒，身體無礙，是自
  己因座椅老舊崩坍後仰撞及頭部才死亡云云。
二經查：
(一)被告於右揭時地騎乘機車，因發生事故，而與被害人鍾亮華均人車倒地，為鄰人扶
  起之事實，為被告所自承，核與證人鍾院珍所證：「伊於右揭時地聽見聲音，出外
  看見被告及被害人鍾亮華都坐在邱茂松家前地上，邱茂松、呂玉妹夫妻也在，伊扶
  鍾亮華起來，邱茂松則扶起甲○○○○，鍾亮華曾表示他牽車，有車子自後面來撞
  他」等語（見相驗卷第二九頁背面）；及證人邱茂松及呂玉妹均證稱：聽聞碰撞聲
  而外出察看，發現被告與被害人鍾亮華二人跌坐地上，當時曾詢問鍾亮華是否受傷
  ，他告知頭撞到有點昏後，即離開現場等情（見警訊筆錄及相驗卷第二七頁）相符
  。是以被告確於右揭時地騎乘輕機車撞及牽腳踏車之被害人鍾亮華，應可確定。
(二)被告雖辯稱車輛因閃避野狗而失控摔倒云云，惟除被告之供述外，查無證據足證本
  件車禍之發生，係被告為閃避野狗所造成，且依常理，被告當不致為閃避野狗而不
  顧前行之人車，其此部分辯解，自無足採。又依據本件車禍之現場跡證所示，被告
  所騎機車倒地後，遺留在大同路往東勢村車道地面之刮地痕有二‧六公尺，呈東南
  往西北走向，而本件案發路段往東勢村之車道寬度為二‧九公尺、直路，且上開刮
  地痕起始地點，距大同路中央行車分向線則為二‧○公尺一節，此有道路交通事故
  調查報告表、警繪現場圖及現場暨車輛照片八張在卷足憑。按被告肇事後，其機車
  著地刮地痕有二‧六公尺長，起始點又距中央分向線二公尺，肇事點應在此刮地痕
  起始點前，被害人當時亦未靠邊行，本件車禍顯然係被告當時疏未注意車前狀況及
  保持安全距離，致撞及亦未靠邊之被害人腳踏車所致。
(三)被告又於原審辯稱，被害人鍾亮華曾因座椅崩坍後仰頭部撞及座椅，此乃其頭部傷
  害死亡之因云云。惟被告案發後，分別於九十年一月二日、三日及四日，三度應訊
  ，未曾提及此攸關自身利益之上開意外，迨事發一月有餘之同年二月十六日偵查中
  ，始行提出座椅於事後拆解暨回復樣貌之照片數張抗辯，實違常情。再者，被告所
  舉證人邱瑞松、邱春松及彭貴海等人於原審固均附和被告上開所辯內容，惟渠等於
  原審訊問時關於所指意外發生後，就該陷落之座椅處置方式，證人邱瑞松稱：「我
  牽起鍾亮華後，把椅子接榫的地方接回去恢復原狀，然後又坐上去繼續喝」云云；
  證人邱春松稱：「我離去的時候，椅子還是壞掉的，我沒有看到椅子有回復原狀」
  云云；證人彭貴海稱：「椅子陷下去之後，有試著要回復原狀，我不清楚有無用好
  ，但是就沒有坐該張椅子，大家就將該椅子移到旁邊」云云（見原審卷第三十二頁
  至第三十七頁），互核歧異；又被害人之頭部是否曾受撞擊及撞至何處，證人邱瑞
  松於偵查及原審訊問中均表示並不清楚、及邱春松於偵查中表示被害人頭撞到椅子
  ，但不知撞及何處；於原審訊問時則稱，未見被害人撞到何處等語，前後陳述亦不
  一（見臺灣屏東地方法院檢察署九十年度偵字第八八一號偵查卷第十四頁反面至第
  十五頁）顯非可遽信，上開證人之證述自無足為被告有利之認定。況且，被告及上
  開證人所述之座椅，離地高度僅約一台尺，椅背復有泡綿靠墊（見上開偵查卷贓證
  物袋所附照片十二幀），被害人鍾亮華坐靠其上，縱崩坍而跌坐後仰椅背，亦不致
  造成其顱內硬腦膜下出血。從而，被告所辯尚不足採。
(四)按駕駛人騎駛機車，除應注意車前狀況，隨時採取必要之安全措施外，在同一車道
  上行駛時，後車與前車之間應保持隨時可以煞停之安全距離，道路交通安全規則第
  九十四條第三項、第一項定有明文。本件肇事時天候雖屬陰暗，然有晨光，道路筆
  直無障礙物遮擋視線及視距尚佳之路段，依其智識、能力亦無不能注意之情事，詎
  竟疏於注意，未保持隨時可以煞停之安全距離，復未能察見前方有被害人鍾亮華牽
  行腳踏車之動態，並採取對應之必要措施以避免撞及致肇事，被告對本件肇事應有
  過失，且為本件車禍肇事之主因。又行人應靠邊行走，道路交通安全規則第一百三
  十三條定有明文。被害人鍾亮華竟違反上開規定，牽扶腳踏車未靠路邊行走，亦有
  疏忽，應為本件車禍肇事次因，臺灣省高屏澎區車輛行車事故鑑定委員會亦同此認
  定，此有該會九十年二月二十三日高屏澎鑑字第九○○二五三號函檢附鑑定意見書
  一份可佐。另被害人鍾亮華因本件車禍肇事致生死亡之結果，亦有屏東基督教醫院
  診斷證明書二紙在卷可稽，復經臺灣屏東地方法院檢察署檢察官督同法醫師相驗死
  因明確，製有勘驗筆錄、驗斷書、相驗屍體證明書及屍體相驗照片五張在卷足佐。
  被告因該肇事，致被害人發生死亡之結果，被告該肇事與被害人之死亡，應有相當
  因果關係。
(五)綜上所述，被告所辯均無可採，本件事證明確，被告犯行洵堪認定。
三核被告所為，係犯刑法第二百七十六條第一項之過失致人於死罪。又汽車（包括機
  器腳踏車）駕駛人，無駕駛執照駕車，因而致人死亡，依法應負刑事責任者，加重
  其刑至二分之一，道路交通管理處罰條例第八十六條第一項定有明文。本件被告無
  駕駛執照駕駛機車，業據其供承在卷，復因駕駛之過失行為致人死亡，應予加重其
  刑。被告犯罪事證既明，原判決依據刑法第二百七十六條第一項、罰金罰鍰提高標
  準條例第一條前段（原判決漏載）規定，並審酌被告就本件車禍應負主要之肇事責
  任、犯後態度不佳，惟素行良好，年邁足恤，係大意輕忽肇事致人死亡等一切情狀
  ，量處有期徒刑十月。其認事用法並無違誤，量刑亦稱妥適，被告上訴意旨，仍執
  陳詞否認犯罪，指摘原判決不當，核無理由，應予駁回。另查被告未曾受有期徒刑
  以上刑之宣告，有臺灣高等法院被告全國前案紀錄表可稽，且被告事後已與被害人
  家屬達成和解，並給付新臺幣（下同）壹佰伍拾肆萬柒仟元（含強制保險金壹佰貳
  萬柒仟元）完畢一節，有屏東縣內埔鄉調解委員會調解書一紙可按，復經證人即在
  場調解之黃麗華結證明確，是以經此偵審程序，當知警惕，應無再犯之虞。本院認
  被告之科刑以暫不執行為適當，併宣告緩刑二年，以啟自新。
四被告經合法傳喚，無正當理由不到庭，不得其陳述，逕行判決。
據上論斷，應依刑事訴訟法第三百六十八條、第三百七十一條，刑法第七十四條第一
款，判決如主文。
本案經檢察官郭振昌到庭執行職務。
中    華    民    國     九十一     年       一       月      十七      日
                              臺灣高等法院高雄分院刑事第六庭
                                  審判長法官  王憲義
                                        法官  范惠瑩
            法官  謝靜雯
右正本證明與原本無異。
不得上訴。
                                      書記官  廖素珍
中    華    民    國     九十一     年       一       月      十八      日
附錄本判決論罪之法條：
刑法第二百七十六條第一項：
因過失致人於死者，處二年以下有期徒刑、拘役或二千元以下罰金。
